【裁判字號】    91,訴,971
【裁判日期】    920627
【裁判案由】    偽造文書
【裁判全文】
台灣台北地方法院刑事判決                          九十一年度訴字第九七一號
    公  訴  人  台灣台北地方法院檢察署檢察官
    被      告  丙○○
    選任辯護人  曹麗文律師
右列被告因偽造文書案件，經檢察官提起公訴（九十一年度偵字第一四四七四號），
本院判決如左：
    主  文
丙○○無罪。
    理  由
一、公訴意旨略以：被告丙○○為台北市政府警察局中山分局中山二派出所之警員，
    係依法從事取締交通違規之公務員，於民國九十一年一月十七日凌晨三時三十分
    許，因乙○○服用酒類駕駛動力交通工具（另案不起訴處分），經被告執勤攔檢
    ，並帶同乙○○返派出所製作警詢筆錄。被告明知乙○○已否認酒後駕車，並已
    完成詢問筆錄之事實，竟因不滿乙○○所為之否認陳述不符其本意，於同日凌晨
    四時四十分許，以坦白承認犯行即可離去為由，誘使乙○○改以坦白承認酒後駕
    車之供述，而據以製作第二份詢問筆錄，並持之向公訴人移送乙○○涉犯公共危
    險罪嫌，足生損害於乙○○之權益及公訴人追訴犯罪之正確性，因認被告涉有刑
    法第二百十六條、第二百十三條之行使公務員登載不實之偽造文書罪嫌等語。
二、按犯罪事實應依證據認定之，無證據不得推定其犯罪事實；又不能證明被告犯罪
    者，應諭知無罪之判決，刑事訴訟法第一百五十四條、第三百零一條第一項分別
    定有明文。次按刑法第二百十三條之公務員登載不實罪，以公務員明知為不實之
    事項而登載於其所掌之公文書，足以生損害於公眾或他人為構成要件，至於警察
    人員製作訊問筆錄，其目的僅在記載訊問內容與受訊問人之供述內容而已，負責
    製作該筆錄之警員，縱令明知該受訊人供述之內容不實，仍有按其供述內容予以
    記錄之義務，自不得以明知受訊人供述內容與事實不符仍予記載，即令其負公務
    員登載不實罪責，最高法院八十六年度台上字第六五六七號判決可資參照。
三、本件公訴人認被告丙○○涉有前揭犯行，無非以被告承認有製作詢訊筆錄之供述
    、證人乙○○之證言、乙○○所提出第一份否認飲酒之詢訊筆錄及台灣台北地方
    法院檢察署九十一年度偵字第二八五○號不起訴處分書為佐證。訊之被告丙○○
    固不否認於前揭時間地點攔檢乙○○以其涉有酒後駕車帶同返回派出所後，兩度
    詢問乙○○，且製作兩份詢訊筆錄之事實，惟否認有何偽造文書情事，並辯稱：
    有依據乙○○陳述之意思製作第一份詢訊筆錄，然當時乙○○情緒不穩，說詞反
    覆不一，後因到場之親戚道德勸說，始承認犯行，故而在乙○○之要求下，重新
    依其陳述製作第二份詢訊筆錄，並無偽造文書之犯行等語。
四、經查：被告攔檢乙○○以其涉有酒後駕車帶同返回派出所後，分別於九十一年一
    月十一日四時四十分、五時二十五分兩度詢問乙○○，並製作兩份詢訊筆錄等情
    ，業據被告供述明確，並有中山分局中山二派出所詢訊筆錄二份附卷可稽，是被
    告就乙○○涉犯公共危險罪兩度訊問，並製作兩份筆錄等情，應堪認定；次查：
    就二份詢訊筆錄所記載內容之部分，經本院勘驗製作詢訊筆錄之錄音帶，其內容
    均與二份詢訊筆錄之意旨以及錄音帶譯文所記載之內容相符，此有勘驗筆錄在卷
    可稽，應堪認定；再查：關於第二份詢訊筆錄所記載之內容，固據乙○○證稱：
    「（第二份筆錄內容誰叫你說的？）被告自己寫完，我簽名，既然答應，我就隨
    便你寫」、「（製作第二份筆錄時，被告有無問這些問題讓你回答？）很像是後
    面要錄音，寫完時要錄音時，他有照著唸一次」、「（簽名、蓋章時，內容已經
    寫好了？）對內容已經寫好了，我一次簽名，一次蓋手印」、「（簽名、蓋章時
    ，有無問過這些內容？）有給我看過，沒有問我，是要錄音時，問過一次」、「
    （時間順序？）被告先寫，寫完後給我簽名，簽名後要錄音，就是照著寫好簽完
    名的筆錄，一問一答」、「（筆錄內容都不是你的意思？）被告希望我跟他配合
    」等語（本院九十二年二月十四日訊問筆錄），然而，當時在場之證人丁○○證
    稱：「我不知到他有無喝酒，有喝酒就趕快作一做，趕快下班，我們隔天要做生
    意，其他我不清楚」、「（第二次做的筆錄，坦承有喝酒，是否在場？）這份有
    ，因為我們去已經晚了，作這份筆錄時我在旁邊」、「（作這份筆錄時，如合作
    的？）我到時已經晚了，我說趕快做做，別人上班已經晚了，大不了罰錢，他們
    如何談的，我不清楚」、「（有聽到內容？）過程我不清楚，他們有在吵，他們
    反反覆覆，他一直強調他沒有喝酒，我說有趕快承認就好，他說警察掏槍押他，
    我也不清楚」、「（問筆錄時，是問一問寫一寫，還是寫好後，照著情形唸一遍
    ？）我看到的那份比較簡單，寫一下子就好了，是一邊問，一邊寫」、「（有無
    看到一邊問，一邊寫的情形？）有看到，一邊寫，一邊問」、「（有無看到筆錄
    已經寫好了，才錄音？）沒有，是一邊問，一邊寫」、「（你剛才說比較簡單是
    那份？）沒有幾個字（經提示後指證第二份筆錄）」等語（本院九十二年三月二
    十五日訊問筆錄參見），另證人即同時在場之證人丁○○之妻甲○○證稱：「我
    看他跟被告及兩、三人警員在吵來吵去，講說有無喝酒的事情，一個說有喝酒，
    一個說沒有喝酒」、「他們在吵來吵去，我問他是否有喝酒，乙○○都說沒有，
    被告說他有，我說若是有什麼事，不要這樣，當警員的也是很辛苦，若可以配合
    就配合，我罵乙○○，意思是說若是有喝酒最多是開單罰錢，就是吵架也不是好
    事，有沒有喝，我不知道」、「（筆錄是一個說，一個寫，是否你看到最後問筆
    錄的情形？）我不知道筆錄做了幾份，我去時，就看到邊問邊寫」、「（最後乙○○送到何處？）分局，有去另外一個地方，被告載他去，我們也有去，我們去
    那邊交保」、「（去前，有作一份筆錄？）去時有作一份筆錄，之後有帶那份筆
    錄去分局」、「（他拿去分局作那份筆錄，你是否在旁邊聽？）我沒有在聽，有
    一段距離，是邊問邊寫，就是被告做的筆錄」、「（有無勸乙○○說有喝酒就承
    認？）被告說的沒有錯，我有勸說，若是有喝酒就是開單罰錢，不要扯這些事，
    他說大嫂我沒有喝，我說天快亮了，我們要趕快回去，後來乙○○他們又在那邊
    寫，應該是寫筆錄」、「（你說你有去跟乙○○說，有喝就承認，是否你自己的
    意思？）那是我自己的意思，我說喝酒就開單罰錢，我說那時警員也是很辛苦，
    且天快亮了，不要根別人吵吵鬧鬧的，他說沒有喝，我說沒有喝，為何搞成這樣
    」、「（在場的人有誰？）我先生也是站在旁邊，還有被告，我說有喝就喝，不
    用這樣，這是我自己的意思，沒有其他人跟我說怎麼樣」、「（有無其他人跟你
    提出有何條件交換？）百分之百沒有，我自己意思說，有喝就有，沒有喝就沒有
    ，我不知道乙○○有無喝，這是我說的，其他人沒有這樣說」等語，足見證人乙○○於證人丁○○與甲○○到達警察局時，尚與被告就有無飲酒之事正爭執中，
    而經證人丁○○、甲○○勸說後，乙○○之態度方有改變，而被告所製作之第二
    份詢訊筆錄，係被告一邊詢問證人乙○○一邊製作完成，並非製作完成後，方交
    予證人乙○○簽名捺印並朗讀筆錄內容再錄音，並於製作完成筆錄後，將證人乙○○移交分局處理，並未自行將被告釋放等情，亦可確定，證人乙○○於本院所
    證情節，顯與事實迥然不符，應不足採，附此說明；綜上所述，依照被告所製作
    之二份詢訊筆錄均係依照證人乙○○供述之情節所製作，且證人乙○○願意改變
    翻異供述內容，係因證人丁○○、甲○○勸說所致，又被告製作完成第二份詢訊
    筆錄後，亦將證人移交分局處理處理等等情節以觀，參酌前揭最高法院判決之意
    旨，尚難認被告有行使公務員登載不實文書之行為甚明，此外，復查無其他積極
    切確之證據足資證明被告有何公訴意指所述之犯行，既不能證明被告犯罪，是揆
    諸前揭判例之意旨，自應依法為被告無罪判決之諭知。
五、據上論斷，應依刑事訴訟法第三百零一條第一項、第四百五十二條，判決如主文
    。
本案經檢察官蔡宏展到庭執行職務
中      華      民      國    九十二    年      六      月    二十七    日
                                台灣台北地方法院刑事第一庭
                                        法  官  蘇嘉豐
右正本證明與原本無異。
如不服本判決，應於判決送達後十日內向本院提出上訴狀（應抄附繕本）。
                                        書記官  蘇靜紅
中      華      民      國    九十二    年      六      月    二十七    日


司法院資訊處製作；財團法人民間司法改革基金會備份。
